臺灣高雄地方法院刑事判決　　　　　　　　　　　　九十三年度易字第一三八一號
　　公　訴　人　臺灣高雄地方法院檢察署檢察官
　　被　　　告　甲○○　男　二.
　　指定辯護人　本院公設辯護人　丁○○
右列被告因竊盜案件，經檢察官提起公訴（九十三年度速偵字第一六九六號），被告
於本院準備程序進行中，就被訴事實為有罪之陳述，經本院告知簡式審判程序意旨，
並聽取公訴人、被告及公設辯護人之意見後，本院合議庭裁定依簡式審判程序審理，
本院判決如左：
    主  文
甲○○於夜間侵入住宅竊盜，處有期徒刑參月，如易科罰金，以參佰元折算壹日，並
於刑之執行完畢或赦免後，令入相當處所，施以監護壹年。
    事  實
一、甲○○係輕度智能障礙患者，其對外界之知覺理會與判斷作用，以及自由決定意
    思之判斷能力，因智能不足所致而顯著低於普通人之平均程度，為精神耗弱之人
    ，曾於民國九十三年間因竊盜案件，經本院判處有期徒刑四月，緩刑五年，現仍
    在緩刑期間。竟不知悔改，基於意圖為自己不法所有，於九十三年九月十三日凌
    晨三時三十九分許，見丙○○位於高雄縣鳳山市○○○路五七四巷五號三樓住處
    大門紗窗有破洞，即將手伸入紗窗破洞由內打開大門門鎖之方式侵入屋內，趁丙
    ○○在熟睡之際，竊取丙○○所有之新臺幣四千元及手機三支得手後逃逸。嗣經
    丙○○起床後發現失竊，乃調閱架設於大門入口處之監視錄影帶後報警，始循線
    查獲。
二、案經高雄縣政府警察局鳳山分局報請臺灣高雄地方法院檢察署檢察官偵查起訴。
    理  由
一、被告甲○○係輕度智能障礙患者，有中華民國身心障礙手冊一紙在卷可憑，且其
    於本院審理時，對本院所訊問之部分問題，無法為完全之陳述，是本院爰依刑事
    訴訟法第三十一條第一項後段指定公設辯護人為其辯護，合先敘明。
二、按本件被告甲○○所犯係死刑、無期徒刑、最輕本刑為三年以上有期徒刑以外之
    罪，其於準備程序就前揭被訴事實為有罪之陳述，經受命法官告知簡式審判程序
    之旨，並聽取其與公訴人及公設辯護人之意見後，本院認無不得或不宜改依簡式
    審判程序進行之處，爰依刑事訴訟法第二百七十三條之一第一項、第二百八十四
    條之一，裁定本件由受命法官獨任進行簡式審判程序。
二、訊據被告對於右揭犯罪事實坦承不諱，核與證人丙○○於警詢時所為之陳述大致
    相符，復有扣押筆錄、扣押目錄、贓物領據各一紙、照片八幀附卷可稽，是被告
    之自白顯與事實相符，堪予採信。本件事證明確，被告犯行洵堪認定，應依法論
    科。
三、查被告甲○○為輕度智能障礙患者乙節，有上開中華民國身心殘障手冊一紙可稽
    。按刑法上之心神喪失與精神耗弱，應依行為時精神障礙程度之強弱而定，如行
    為時之精神，對於外界事務全然缺乏知覺理會及判斷作用，而無自由決定意思之
    能力者，為心神喪失，如此項能力並非完全喪失，僅較普通人之平均程度顯然減
    退者，則為精神耗弱。本件被告對其竊取丙○○家中財物乙情，尚能陳述（見本
    院九十三年十月六日筆錄），足見其並非對於竊盜行為毫無認識；且經本院囑託
    財團法人台灣省私立高雄仁愛之家附設慈惠醫院對於被告之精神狀態實施鑑定，
    該院認被告智能低下，語言理解不佳，缺乏複雜抽象的思考運作，整體評估其衝
    動控制差，無法事先判斷、預想自身行為之後果，且認知功能有限，難以自我省
    思與自我監控。就本案而言，被告之認知功能缺損乃一自幼長期且連續之狀況，
    影響其自我省思與控制之能力，犯案當時之精神狀態屬精神耗弱之程度，此有該
    院九十三年十二月二日九三附慈精字第二二六六號函附精神鑑定報告書在卷可憑
    ，且被告於本院審理時之精神狀態及答辯，其是非辨別能力均顯較社會一般通常
    人為低，足證被告於案發時雖非毫無對於外界事務之知覺理會及是非判斷能力，
    然仍顯程度為低，為精神耗弱之人甚明。
四、核被告甲○○所為，係犯刑法第三百二十一條第一項第一款夜間侵入住宅竊盜罪
    。被告竊盜行為當時係精神耗弱之人，如前已述，酌依刑法第十九條第二項規定
    減輕其刑。本院審酌被告有竊盜前科，素行非佳，惟因智慮淺薄，致罹刑章，及
    其犯罪動機、目的、手段、犯後態度良好等一切情狀，量處如主文所示之刑，並
    諭知易科罰金之折算標準，以示儆懲。復審酌被告出生於多智障家庭，其繼父臥
    病在床，母及兄姐亦為智障患者，有上開精神鑑定報告一份可稽，足見家人無法
    提供協助，且前開精神鑑定意見亦認被告之家庭支持與監控不足，未來仍有可能
    重複發生竊盜之行為，並具體建議被告接受其他社會資源照護等情，本院為保護
    被告本身安全及避免其造成對社會治安有隨時不可預料之危險，爰併依法宣示令
    入相當處所，施以監護一年，以資兼顧。
據上論斷，應依刑事訴訟法第二百七十三條之一第一項、第二百八十四條之一、第二
百九十九條第一項前段、刑法第三百二十一條第一項第一款、第十九條第二項、第八
十七條第二項、罰金罰鍰提高標準條例第二條，判決如主文。
本案經檢察官乙○○到庭執行職務。
中　　　華　　　民　　　國　　九十三　　年　　 十二 　　月　　 三十 　　日
                                  臺灣高雄地方法院刑事庭
                                      法　　　官  林芳華
右正本證明與原本無異。
如不服本判決，應於判決送達後十日內，向本院提出上訴狀。
                                      法院書記官  賴佳慧
中　　　華　　　民　　　國　　九十三　　年　　 十二 　　月　　 三十 　　日
附錄本判決論罪之法條：
刑法第三百二十一條
犯竊盜罪而有左列情形之一者，處六月以上、五年以下有期徒刑：
一  於夜間侵入住宅或有人居住之建築物、船艦或隱匿其內而犯之者。
二  毀越門扇、牆垣或其他安全設備而犯之者。
三  攜帶兇器而犯之者。
四  結夥三人以上而犯之者。
五  乘火災、水災或其他災害之際而犯之者。
六  在車站或埠頭而犯之者。
前項之未遂犯罰之。
